【裁判字號】    99,訴,568
【裁判日期】    990526
【裁判案由】    違反毒品危害防制條例
【裁判全文】
臺灣彰化地方法院刑事判決               99年度訴字第568號
公  訴  人  臺灣彰化地方法院檢察署檢察官
被      告  甲○○
上列被告因違反毒品危害防制條例案件，經檢察官提起公訴（99
年度毒偵字第731 號），被告於準備程序進行中，就被訴事實為
有罪之陳述，經本院合議庭裁定由受命法官獨任進行簡式審判程
序，判決如下：
    主  文
甲○○施用第一級毒品，累犯，處有期徒刑拾月。
    事實及理由
壹、程序事項：
    本件經被告於準備程序期日為有罪之陳述，經受命法官告知
    簡式審判程序之旨，並聽取當事人之意見後，本院認無不得
    或不宜改依簡式審判程序進行之處，爰依刑事訴訟法第273
    條之1 第1 項，裁定由受命法官獨任進行簡式審判程序，則
    依據刑事訴訟法第273 條之2 、同法第159 條第2 項之規定
    ，不適用傳聞法則有關限制證據能力之相關規定；並得依同
    法第310 條之2 之準用同法第454 條之規定製作略式判決書
    ，依法僅需記載犯罪事實、證據名稱及應適用之法條，並得
    以簡略方式為之，合先敘明。
貳、實體事項：
一、構成犯罪事實：
    甲○○前於民國90年間因施用第一、二級毒品案件，由臺灣
    士林地方法院檢察署（下稱士林地檢署）檢察官以90年度毒
    偵字第1546號提起公訴並聲請強制戒治，強制戒治部分於91
    年5 月22日停止戒治出所，並交付保護管束，91年11月22日
    保護管束期滿未經撤銷視為執行完畢；起訴部分則經臺灣士
    林地方法院（下稱士林地院）以92年度訴字第157 號判處有
    期徒刑7 月（嗣經減刑為3 月15日）、6 月（嗣經減刑為3
    月）確定。再因施用第一、二級毒品案件，經士林地院以92
    年度訴字第590 號判處1 年（嗣經減刑為6 月）、8 月（嗣
    經減刑為4 月）確定。復因施用第二級毒品案件，經士林地
    院以94年度易字第575 號判處7 月（嗣經減刑為3 月15 日
    ）確定，上開案件接續執行，97年4 月1 日縮刑期滿甫執行
    完畢。詎其猶不知戒除毒癮，復基於施用第一級毒品海洛因
    之犯意，於99年2 月4 日下午5 時許，在臺北縣三重市○○
    街111 巷9 號2 樓之租屋處，以將海洛因摻水注射體內之方
    式，施用第一級毒品海洛因1 次。嗣因涉毒品危害防制條例
    案件，為警於99年2 月8 日中午12時30分許，在臺北市○○
    區○○街一帶查緝到案，經徵其同意採集尿液送驗後，結果
    呈嗎啡陽性反應，始悉上情。
二、認定犯罪事實所憑之證據名稱：
  (一)勘察採證同意書、結文、臺北市政府警察局偵辦毒品案件尿
    液檢體委驗單（尿液檢體編號：037370號）：足知送驗尿液
    為被告甲○○所親自排收。
  (二)臺灣尖端先進生技醫藥股份有限公司99年3 月3 日濫用藥物
    檢驗報告（尿液檢體編號：037370號、實驗室檢體編號：AD
    11308 號）：檢出有嗎啡陽性反應（嗎啡檢出濃度為1225ng
    /ml ）。
  (三)臺灣高等法院被告前案紀錄表、刑案資料查註紀錄表、全國
    施用毒品案件紀錄表、受觀察勒戒人毒品及前科紀錄簡列表
    、矯正簡表。
  (四)被告甲○○於偵查、本院準備程序時之自白。
  (五)不再送觀察勒戒之理由：
    按海洛因為毒品危害防制條例第2 條第2 項第1 款所稱之第
    一級毒品，不得施用、持有。次按毒品危害防制條例於92年
    7 月9 日修正公布，自93年1 月9 日施行，其中第20條、第
    23條將施用毒品之刑事處遇程序，區分為「初犯」及「5 年
    內再犯」、「5 年後再犯」。依其立法理由之說明：「初犯
    」，經觀察、勒戒或強制戒治後，應為不起訴處分或不付審
    理之裁定；經觀察、勒戒或強制戒治執行完畢釋放後，「5
    年內再犯」者，因其再犯率甚高，原實施之觀察、勒戒及強
    制戒治既已無法收其實效，爰依法追訴或裁定交付審理。至
    於經觀察、勒戒或強制戒治執行完畢釋放後，「5 年後再犯
    」者，前所實施之觀察、勒戒或強制戒治已足以遮斷其施用
    毒品之毒癮，為期自新及協助其斷除毒癮，仍適用「初犯」
    規定，先經觀察、勒戒或強制戒治之程序。從而依修正後之
    規定，僅限於「初犯」及「5 年後再犯」二種情形，始應先
    經觀察、勒戒或強制戒治程序。倘被告於5 年內已再犯，經
    依法追訴處罰，縱其第三次（或第三次以上）再度施用毒品
    之時間，在初犯經觀察、勒戒或強制戒治執行完畢釋放5 年
    以後，已不合於「5 年後再犯」之規定，且因已於「5 年內
    再犯」，顯見其再犯率甚高，原實施觀察、勒戒或強制戒治
    ，已無法收其實效，即應依該條例第10條處罰。至於第三次
    （或第三次以上）施用毒品之時間，是否宜有期間限制？以
    多久為適宜？則分屬刑事政策、專門醫學之範圍，非審判機
    關所能決定，有待循立法途徑解決（最高法院98年度臺非字
    第252 號、97年度臺非字第540 號、95年度臺非字第59、65
    號判決，及最高法院97年9 月9 日97年度第5 次刑事庭會議
    決議參照）。本件被告於90年間因施用第一、二級毒品案件
    ，由士林地檢署檢察官以90年度毒偵字第1546號提起公訴並
    聲請強制戒治，強制戒治部分於91年5 月22日停止戒治出所
    ，並交付保護管束，91年11月22日保護管束期滿未經撤銷視
    為執行完畢；起訴部分則經士林地院以92年度訴字第157 號
    判處有期徒刑7 月（嗣經減刑為3 月15日）、6 月（嗣經減
    刑為3 月）確定，再因施用第一、二級毒品案件，經士林地
    院以92年度訴字第590 號判處1 年（嗣經減刑為6 月）、8
    月（嗣經減刑為4 月）確定，復因施用第二級毒品案件，經
    士林地院以94年度易字第575 號判處7 月（嗣經減刑為3月
    15日）確定，有卷附臺灣高等法院被告前案紀錄表可查，揆
    諸前開最高法院判決及決議，因被告於前揭強制戒治執行完
    畢後之5 年內，業有施用毒品之行為，則本次被告於99年2
    月4 日下午5 時之再次施用毒品之犯行，即與5 年後再犯之
    情形有別，自應逕行起訴。
三、論罪科刑之理由：
  (一)按海洛因為毒品危害防制條例第2 條第2 項第1 款所定之第
    一級毒品，不得非法持有、施用。核被告甲○○所為，係犯
    毒品危害防制條例第10條第1 項之施用第一級毒品罪。
  (二)被告施用毒品而持有海洛因之行為，為施用之高度行為所吸
    收，不另論罪。
  (三)查被告前因施用第一、二級毒品案件，經士林地院以92年度
    訴字第157 號判處有期徒刑7 月（嗣經減刑為3 月15日）、
    6 月（嗣經減刑為3 月）確定，再因施用第一、二級毒品案
    件，經士林地院以92年度訴字第590 號判處1 年（嗣經減刑
    為6 月）、8 月（嗣經減刑為4 月）確定，復因施用第二級
    毒品案件，經士林地院以94年度易字第575 號判處7 月（嗣
    經減刑為3 月15日）確定，上開案件接續執行，97年4 月1
    日縮刑期滿甫執行完畢，有臺灣高等法院被告前案紀錄表1
    件在卷可參，其於5 年內故意再犯本件有期徒刑以上之罪，
    為累犯，應依刑法第47條第1 項之規定，加重其刑。
  (四)爰審酌被告為高職畢業，有木工專長，之前從事木工，家裡
    有父母、兄長及姐姐，僅因自己不會想，加上朋友因素，方
    再度施用毒品，及前有多次毒品前科，再犯本件施用毒品之
    罪，亟待矯治，其施用毒品係屬自戕行為並未損害他人，於
    犯罪後已深知悔悟並坦承犯行，同時考量施用毒品之戒癮性
    不高，極易一再施用，及本次施用毒品所檢出之嗎啡濃度為
    12250ng/ml，被告希望能有再次自新機會，暨檢察官求處有
    期徒刑10月等一切情狀，量處如主文所示之刑示懲。
四、適用之法律：
  (一)刑事訴訟法第273 條之1 第1 項、第299 條第1 項前段、第
    310 條之2 、第454 條。
  (二)毒品危害防制條例第10條第1 項，刑法第11條前段、第47條
    第1 項。
本案經檢察官葉建成到庭執行職務。
中    華    民    國    99    年    5     月    26    日
                  刑事第五庭    法  官  李淑惠
以上正本證明與原本無異。
如不服本判決應於收受判決後10日內向本院提出上訴書狀，並
應敘述具體理由。其未敘述上訴理由者，應於上訴期間屆滿後
20日內向本院補提理由書(均須按他造當事人之人數附繕本)
「切勿逕送上級法院」。
中    華    民    國    99    年    5     月    26    日
                                書記官  張清秀
附錄論罪科刑法條全文
毒品危害防制條例第10條
施用第一級毒品者，處 6 月以上 5 年以下有期徒刑。
施用第二級毒品者，處 3 年以下有期徒刑。

司法院資訊處製作；財團法人民間司法改革基金會備份。
